臺灣高等法院臺中分院刑事判決　　　　100年度上易字第722號
上　訴　人　臺灣彰化地方法院檢察署檢察官
上　訴　人
即　被　告　黃學書
被　　　告　黃種信
上二人共同
選任辯護人　胡宗智律師
上列上訴人等因被告等妨害名譽案件，不服臺灣彰化地方法院９
９年度易字第１３０７號中華民國１００年３月２８日第一審判
決（起訴案號：臺灣彰化地方法院檢察署９９年度偵字第９５４
２號，移請本院併辦案號：同署１００年度偵字第３１５０號）
，提起上訴，本院判決如下：
    主  文
原判決關於黃種信無罪部分，撤銷。
黃種信犯公然侮辱罪，處拘役貳拾日，如易科罰金，以新臺幣壹
仟元折算壹日。
其他（即黃學書上訴）部分，上訴駁回。
    事  實
一、黃學書係黃種信之子，黃種信則為黃許滿兒配偶黃種仁之弟
    ，黃種信、黃學書及黃種仁、黃許滿兒彼此間具有家庭暴力
    防治法第３條第４款所指之家庭成員關係。
二、又黃種仁、黃種信均為坐落彰化縣福興鄉○○段第２１６、
    ２２０、２２１、３３３地號土地之共有人，黃種信一家並
    在土地上搭建廠房佔有使用，該廠房有道路聯外，不特定人
    均能經由道路行走通往廠房。緣黃種仁擬將其所有上開土地
    之應有部分贈與財團法人老五老基金會，為此與黃種信間進
    行分割共有物民事訴訟，而生嫌隙。嗣於民國（下同）９９
    年８月２０日上午１０時１５分許，黃許滿兒由上開基金會
    之社工鄧佩真、尤碧楨陪同至上開土地履勘、拍照，黃學書
    之弟黃逸書見狀，即手持球棒上前查看，隨後黃學書、黃種
    信聞聲，亦自廠房內走出，乃與黃許滿兒發生口角。詎黃種
    信因而心生不滿，乃基於公然侮辱之犯意，在該不特定多數
    人得以共見共聞之彰化縣福興鄉○○路４８４號旁邊空地上
    ，以：「你去死，嫁了一個沒錄用丈夫，派一個女人出來處
    理事情（臺語）」等語，同時辱罵黃許滿兒及黃種仁，足以
    毀損黃許滿兒及黃種仁之名譽。此外，黃學書亦另基於公然
    侮辱及散布於眾之誹謗意圖，在廠房旁空地上，除公然以「
    幹你娘、幹你娘佬機歪」（臺語）之穢語，侮辱黃許滿兒之
    外，其明知黃許滿兒之子於服兵役期間死亡，並無證據證明
    確係黃許滿兒直接或間接加害所致，竟同時又以「哈哈！沒
    有兒子活該，你兒子就是你害死的」等言詞予以指摘、傳述
    ，足以毀損黃許滿兒之名譽，貶損其人格評價與社會地位。
三、案經被害人黃許滿兒訴由彰化縣警察局鹿港分局報告臺灣彰
    化地方法院檢察署檢察官偵查起訴，及由被害人黃種仁訴由
    臺灣彰化地方法院檢察署檢察官移請本院併案審理。
    理  由
壹、證據能力部分
一、按被告以外之人於偵查中向檢察官所為之陳述，除顯有不可
    信之情況者外，得為證據，此於刑事訴訟法第１５９條之１
    第２項定有明文。蓋因檢察官與法官同為司法官署，且檢察
    官代表國家偵查犯罪，依法有訊問被告、證人及鑑定人之權
    力，且須對被告有利、不利之情形均應注意；況徵諸實務運
    作，檢察官實施刑事偵查程序，亦能恪遵法定程序之要求，
    不致有違法取證情事且可信度極高，是被告以外之人前於偵
    查中已具結而為證述，除反對該項供述得具有證據能力之一
    方，已釋明「顯有不可信之情況」之理由外，不宜以該證人
    未能於審判中接受他造之反對詰問為由，即遽指該證人於偵
    查中之陳述不具證據能力，方符前揭法條之立法意旨。又按
    刑事被告之詰問權，係指訴訟上被告有在審判庭盤詰證人之
    權利；偵查中檢察官訊問證人，旨在蒐集被告犯罪證據，以
    確認被告嫌疑之有無及內容，與審判中透過當事人之攻防，
    經由詰問程序調查證人以認定事實之性質及目的有別。偵查
    中辯護人僅有在場權及陳述意見權，此觀刑事訴訟法第２４
    ５條第２項前段之規定甚明，檢察官訊問證人並無必須傳喚
    被告使其得以在場之規定，同法第２４８條第１項前段雖規
    定「如被告在場者，被告得親自詰問」，亦僅賦予該在場被
    告於檢察官訊問證人時得親自詰問證人之機會而已，被告如
    不在場，殊難期有親自詰問之可能。此項未經被告詰問之被
    告以外之人於偵查中向檢察官所為之陳述，依刑事訴訟法第
    １５９條第１項、第１５９條之１第２項之規定，除顯有不
    可信之例外情況外，原則上為「法律規定得為證據」之傳聞
    例外，依其文義解釋及立法理由之說明，並無限縮於檢察官
    在偵查中訊問證人之程序，應已給予被告或其辯護人對該證
    人行使反對詰問權者，始有證據能力之可言。為保障被告之
    反對詰問權，並與現行法對傳聞例外所建構之證據容許範圍
    求其平衡，證人在偵查中雖未經被告之詰問，倘被告於審判
    中已經對該證人當庭及先前之陳述進行詰問，即已賦予被告
    對該證人詰問之機會，則該證人於偵查中之陳述即屬完足調
    查之證據，而得作為判斷之依據（最高法院９７年度台上字
    第４０５號判決要旨參照）。經查本案證人尤碧楨、鄧佩真
    於檢察官偵查中所為陳述，係以證人之身份，經檢察官告以
    具結之義務及偽證之處罰，並由其等具結，而於負擔偽證罪
    之處罰心理下所為，經具結擔保其等證述之真實性。上揭證
    人等於檢察官訊問時所為之證述，並無證據顯示係在遭受強
    暴、脅迫、詐欺、利誘等外力干擾，或在影響其等心理狀況
    ，致妨礙其自由陳述等顯不可信之情況下所為。本案被告黃
    種信、黃學書及其等之選任辯護人亦未主張或釋明證人尤碧
    楨、鄧佩真在偵查中向檢察官為陳述之時，其外在之客觀環
    境或情狀，有何「顯有不可信之情況」之情事，且證人尤碧
    楨、鄧佩真復已經原審法院於審理期日使立於證人之身分，
    賦予被告二人及其選任辯護人對該證人詰問之機會，經核與
    其等先前在偵查中之證述內容均大致相符；則證人尤碧楨、
    鄧佩真於偵查中向檢察官所為之證詞，依據上開理由，自均
    得作為本案憑斷之證據。
二、又證人應命具結，但未滿１６歲者，或因精神障礙，不解具
    結意義及效果者，不得令其具結；證人、鑑定人依法應具結
    而未具結者，其證言或鑑定意見，不得作為證據，刑事訴訟
    法第１８６條第１項、第１５８條之３定有明文。經查本案
    告訴人黃許滿兒、證人黃種仁於檢察官偵查中之指訴（第９
    ５４２號偵查卷第５８至５９頁），乃以證人身分所為之陳
    述，自應依上開規定命具結，不因告訴人黃許滿兒兼具告訴
    人身分而有差異，否則無異以告訴人或告訴人配偶身分規避
    具結義務而免於偽證之處罰。其等既未具結，此部分陳述無
    證據能力。
三、再者，刑事訴訟法第１５９條之５明定：「被告以外之人於
    審判外之陳述，雖不符前４條之規定，而經當事人於審判程
    序同意作為證據，法院審酌該言詞陳述或書面陳述作成時之
    情況，認為適當者，亦得為證據。」、「當事人、代理人或
    辯護人於法院調查證據時，知有第１５９條第１項不得為證
    據之情形，而未於言詞辯論終結前聲明異議者，視為有前項
    之同意。」，其立法理由在於傳聞證據未經當事人之反對詰
    問予以核實，乃排斥其證據能力。惟當事人如放棄對原供述
    人之反對詰問權，於審判程序表示同意該等傳聞證據可作為
    證據，此時，法院除認該傳聞證據欠缺適當性外，自可承認
    其證據能力。茲查，本案下列所引用之其他「被告以外之人
    於審判外之陳述證據」，業經本院於審理期日踐行調查證據
    之程序，而檢察官、被告二人及其等之選任辯護人迄至本院
    審理期日言詞辯論終結前，均未爭議此部分證據之證據能力
    。本院審酌此部分證據作成時之情況，並無違法或不當取證
    之瑕疵，且此部分證據復與本案待證事實之認定具有關連性
    ，認以之作為證據亦為適當，爰均依據刑事訴訟法第１５９
    條之５之規定，採為本案之證據。
四、至於本案卷內經警在案發現場所拍攝之照片，及告訴人黃許
    滿兒與被告二人於原審法院所提出之現場照片，分別係司法
    警察、告訴人黃許兒及被告等利用光學及科學之原理，藉科
    學儀器之相機進行機械性之操作所紀錄之影像，不具「供述
    之要素」，係刑事訴訟法第１６５條之１第１項所承認之證
    據。復經原審法院及本院於審理期日踐行調查證據程序，檢
    察官、被告二人及其等之選任辯護人亦均未爭議其證據能力
    ，併此敘明。
貳、犯罪事實之認定部分
一、本案被告黃種信、黃學書二人在本院審理時，固均是認伊等
    二人與告訴人黃種仁、黃許滿兒之間，具有上開家庭暴力防
    治法第３條第４款所指之家庭成員關係；亦不否認確有於上
    開時、地，因上開原因而與告訴人黃許滿兒及證人尤碧楨、
    鄧佩真等人相遇，並因告訴人黃許滿兒帶人拍照之事而與告
    訴人黃許滿兒滋生衝突。但被告黃種信、黃學書二人均矢口
    否認伊等有公訴人所指訴或移送併案審理之犯行，並一致辯
    稱：本案發生糾紛之原因，乃係告訴人黃許滿兒與另外二位
    陌生人（即證人尤碧楨、鄧佩真）未經被告二人及家人之同
    意，突然闖入被告自家工廠（即門牌號碼福興鄉○○路４７
    ８號）拍照（拍照位置係在被告等於１００年１月１９日陳
    報狀所載圖七「２２１」數字亦即２２１地號土地位置），
    經被告等及家人加以阻止，才滋生衝突，上開衝突之地點，
    是在被告自家之工廠（福建路４７８號），該處是私人領域
    ，外人非經允許不得進入，並非不特定或多數人可以共見共
    聞之場所，故與刑法公然侮辱罪「公然」之要件及刑法普通
    誹謗罪「意圖散布於眾」之要件均有不符等語。此外，被告
    黃種信並辯稱：伊並未對告訴人黃許滿兒揚稱「你去死，嫁
    了一個沒錄用丈夫，派一個女人出來處理事情（臺語）」等
    語，因為當時告訴人黃許滿兒與被告黃學書二人在現場大小
    聲，伊惟恐他們會衝突拉扯，所以趕緊拉著被告黃學書回家
    ，於回到家時，見到告訴人黃許滿兒之夫黃種仁，伊認為父
    親所留下之土地要如何分割處理，應該兄弟坐下來好好談，
    而不要老是派女人出來講，講也講不清楚，才對告訴人黃種
    仁抱怨，並無公然侮辱或誹謗之惡意等情。被告黃學書亦否
    認當時曾對告訴人黃許滿兒揚稱「幹你娘、幹你娘佬機歪（
    臺語）」、「哈哈！沒有兒子活該，你兒子就是你害死的」
    等語。
二、然查，本案被告黃種信確曾於上開案發時、地，以：「你去
    死，嫁了一個沒錄用丈夫，派一個女人出來處理事情（臺語
    ）」等語，同時辱罵告訴人黃許滿兒及黃種仁，此情業據告
    訴人黃許滿兒於原審法院審理時，以證人之身分具結證述此
    情明確。本案證人鄧佩真、尤碧楨於檢察官偵訊時，及於原
    審法院審理時，亦均證稱當時在場確有聽到被告黃種信對告
    訴人黃許滿兒口出上開言語（見９５４２號偵卷第５７、５
    ８頁，原審卷宗第８０、８２）。此外，被告黃種信亦在司
    法警察調查時，先後二次供承曾對告訴人黃許滿兒口出「黃
    種仁沒用，怎麼派一個女子（黃許滿兒）出來處理」等言（
    見９５４２號偵卷第８、１２頁）。依據上開證據，本案告
    訴人黃許滿兒及黃種仁之此部分指訴，信而有徵，應屬可信
    。至於被告黃種信先在司法警察調查時為上開陳述，嗣在偵
    、審中則先否認其在案發當時有口出上開言語，繼於本院審
    理時則改辯上情，所供前後不一，顯係卸責之詞，應不足採
    信。
三、次查，本案被告黃學書之上揭犯罪事實，亦據證人黃許滿兒
    、鄧佩真、尤碧楨於檢察官偵查中及原審法院審理中證述明
    確（建９５４２號偵查卷第５７、５８頁、原審法院卷第７
    ４至８２頁）。按證據之取捨，法院原有自由判斷之職權，
    證人之陳述，先後不一致者，究竟孰為可採，法院原得衡情
    酌理予以取捨，不得因其中部分之不一致，即謂全部均不可
    採。證人黃許滿兒於原審法院審理中證稱：被告黃學書是在
    廠房前之空地公然侮辱及誹謗，過程中雙方所在位置均有移
    動，並在案發現場照片指出加害、被害地點（原審法院卷第
    ７６頁正面至第７７頁正面、第８４頁），此與其於警詢、
    檢察官偵查中之證述並無重大差異（見９５４２號偵查卷第
    ２３頁反面、第２６至２７、５９頁，此部分證述無證據能
    力，僅供彈劾）。其次，證人鄧佩真於檢察官偵查中證稱：
    被告黃學書一直靠近證人黃許滿兒，作勢要打證人黃許滿兒
    ，伊就擋在證人黃許滿兒旁邊，伊有聽到被告黃學書說「你
    兒子是你害死的」，也聽到被告黃學書口出「幹你娘、幹你
    娘佬機歪」等穢語（見９５４２號偵查卷第５７頁）；後於
    原審法院審理中仍證稱，是被告黃學書說你兒子是你害死的
    ，因為證人黃許滿兒之子死亡之事對證人黃許滿兒造成傷痛
    ，故印象深刻等語（見原審法院卷第７８頁反面、第７９頁
    反面）。雖然證人鄧佩真於原審法院審理時，改稱：是誰罵
    穢語印象比較不深刻（見原審法院卷第８０頁正面），然證
    人鄧佩真與被告黃學書一家本非熟識，且當時被告等及黃逸
    書均在場，又非對其辱罵穢語，故其於事隔數月後，在原審
    法院審理時，對於當時究竟是何人口出上開穢語之印象趨於
    淡薄，亦不違背情理。再者，證人尤碧楨於檢察官偵查中證
    稱，確定是一年輕男子說「沒有兒子活該，你兒子是你害死
    的」，不清楚有無聽到穢語等情（第９５４２號偵查卷第５
    ８頁），嗣於原審法院審理中仍證述一致（見原審法院卷第
    ８１、８２頁）。雖其改稱前開誹謗言詞是被告黃學書講的
    ，然證人尤碧楨於檢察官偵查中僅謂不能確定何人誹謗，並
    未證稱係被告黃學書以外之人誹謗，是此部分證詞仍難謂與
    先前之證述有所矛盾。本案案發時，雙方既處於對峙、互罵
    之緊張狀態，未固定於某處不動，無法期待證人黃許滿兒、
    鄧佩真、尤碧楨歷次所述絲毫不差，且證人鄧佩真、尤碧楨
    並非妨害名譽之攻擊對象，其等與證人黃許滿兒所述之情節
    ，又無重大出入，自係可信。
四、再查，本案被告二人雖均以上開情詞，辯稱：本案發生之地
    點，是在伊等自家工廠（即門牌號碼福興鄉○○路４７８號
    ）之內（即伊等於１００年１月１９日陳報狀所載圖七「２
    ２１」數字之２２１地號土地位置），該處是私人領域，外
    人非經允許不得進入，並非不特定或多數人可以共見共聞之
    場所，故與刑法公然侮辱罪「公然」之要件及刑法普通誹謗
    罪「意圖散布於眾」之要件不符等語。惟按刑法第３０９條
    第１項之公然侮辱罪，及同法第３１０條第１項之普通誹謗
    罪，分別以行為人之侮辱行為符合公然，及主觀上存有散布
    於眾之意圖為其要件。而刑法上公然侮辱罪之公然，乃係指
    足使不特定人或多數人得以共見共聞之狀況，但不以實際上
    果已共見共聞為必要。而所謂多數人，包括特定之多數人，
    其人數則視立法意旨及實際情形已否達於公然之程度而定。
    至誹謗罪要求之散布意圖，則係指行為人於指摘傳述足損他
    人名譽之事實時，係基於分散傳布於不特定人或多數人之目
    的而為，有無具備此項意圖雖屬主觀要件之確認，誹謗行為
    無庸於客觀上達到眾所周知之程度，而有別於公然侮辱罪之
    成立判斷，然仍應視個案情狀，依行為人之具體認知、想像
    與預見，以為認定主觀上是否確有將所述負面事實轉知予不
    特定人或多數人知悉之企求。經查，本案被告二人於檢察官
    偵訊並提示警卷所附彰化縣福興鄉○○村○○路４８４號廠
    房旁邊土地之照片時（見９５４２號偵卷第３５頁），已經
    供承：「（提示現場照片，並問：當時黃許滿兒及另外二人
    及你們三人是否在照片所示之地點？）照片的第二張是通往
    第一張照片地點的道路，照片第二張的地點是黃許滿兒他們
    走到那裡，我們三人再跟到該處」、「（依照片所示，該地
    是一個沒有阻攔可以直接走到的地方？）是的」等語（見９
    ５４２號偵卷第６５頁）。嗣後在原審法院及本院審理時，
    被告二人雖再改辯上開各情；但在案發過程之中，被告二人
    及證人黃許滿兒、鄧佩真、尤碧楨等人之位置係在移動狀態
    ，被告二人分別對證人黃許滿兒為上開侮辱及誹謗之言語時
    ，確係在彰化縣福興鄉○○路４８４號旁邊空地，該處有一
    塊別人的空地可以通往福建路，又被告等是將廠房作為泡棉
    工廠，每天都有客人、廠商出入，以上各情業經證人黃許滿
    兒於原審法院審理時指證不移。故本案已難以證人黃許滿兒
    等人係在被告之廠房內拍照之事實，即據以認定被告二人上
    開犯罪行為之地點，係在其等之廠房之內。況依據被告等於
    原審所提出之照片、土地所有權圖、廠房示意圖與位置圖（
    見原審卷宗第５４至６５頁），被告廠房之基地即彰化縣福
    興鄉○○段第２２０、２２２號土地，以及被告二人辯稱是
    案發地點之同段第２２１號土地，均是被告黃種信與告訴人
    黃種仁及黃種哲、黃種俊等共有人所共有。本案告訴人黃種
    仁復要將坐落彰化縣福興鄉○○段第２１６、２２０、２２
    １、３３３地號土地之應有部分贈與財團法人老五老基金會
    ，並已有分割共有物之民事訴訟，此情復為被告二人所不爭
    。則其他共有人、財團法人老五老基金會之人員、及其他土
    地共有人所邀請之不特定人員，自均有權前來該處察看。由
    此即堪認定被告二人所辯稱之案發地點，亦是足使不特定人
    或多數人得以共見共聞之場所。本案案發時復有告訴人黃許
    滿兒、被告黃種信及證人鄧佩真、尤碧楨、黃逸書在場。告
    訴人黃許滿兒與被告等已未同居一家，證人鄧佩真、尤碧楨
    亦未與衝突之雙方有何親屬關係，故被告二人所為應已達於
    足使特定之多數人得以共見共聞之狀況，被告黃學書亦堪認
    定有散布於眾之意圖。
五、再者，刑法第３０９條所規定「侮辱」，係指直接對人詈罵
    、嘲笑或其他表示足以貶損他人評價之意思，亦即是以粗鄙
    之言語、舉動、文字、圖畫侮謾辱罵或為其他輕蔑他人人格
    之行為；又同法第３１０條之誹謗罪，須以意圖散布於眾，
    而指摘或傳述足以毀損他人名譽之事為其構成要件。所謂名
    譽，係指個人在社會上人格地位之評價。茲查，本案被告黃
    種信所揚稱：「你去死，嫁了一個沒錄用丈夫，派一個女人
    出來處理事情（臺語）」等語，除以「沒錄用丈夫」一語公
    然詈罵、嘲笑告訴人黃種仁，足以貶損告訴人黃種仁於社會
    上之評價與人格之外；上開言語並有嘲笑告訴人黃許滿兒是
    嫁了一個「沒錄用丈夫」，且詛咒詈罵告訴人黃許滿兒不如
    去死之意，依據社會通常觀念，自亦堪認定是對告訴人黃許
    滿兒詈罵、嘲笑並足以貶損其評價與人格之行為。再者，被
    告黃學書公然以「幹你娘、幹你娘佬機歪」（臺語）之穢語
    侮辱告訴人黃許滿兒，係屬直接對人詈罵之侮辱言語，固可
    認定。且告訴人黃許滿兒之子死因，並無證據證明是直接或
    間接由告訴人黃許滿兒造成，被告黃學書提出之「少尉預官
    陳屍飯店疑燒木炭自殺」新聞報導一則（見原審法院卷第１
    １２頁），至多僅能證明告訴人黃許滿兒之子死因有疑，亦
    不能證明被告黃學書所謂「你兒子就是你害死的」一語為真
    ；則被告黃學書在不知始末之社工面前妄言「哈哈！沒有兒
    子活該，你兒子就是你害死的」等語，自係指摘、傳述足以
    毀損告訴人黃許滿兒名譽之事，貶損其人格評價與社會地位
    ，而為誹謗，其並在特定之多數人面前為之，應有散布於眾
    之意圖無誤。
六、綜上論述，被告二人所辯，無非事後卸責之詞，難以採信，
    事證明確，本案被告二人之上開犯行均堪認定。
、論罪及法律適用部分
一、核被告黃種信所為，係犯刑法第３０９條第１項之公然侮辱
    罪。其以一行為同時公然侮辱二人，係一行為觸犯二罪名之
    想像競合犯，應依刑法第５５條想像競合犯規定，從一重仍
    依公然侮辱一罪論處。因被告黃種信此部分所為，有想像競
    合犯之裁判上一罪關係，故檢察官移請本院併案審理部分，
    亦為起訴效力所及，本院亦應併予審判。
二、另核被告黃學書所為，係犯刑法第３０９條第１項之公然侮
    辱罪及同法第３１０條第１項之誹謗罪。按客觀上具有數行
    為外觀之犯罪應如何論罪，在犯罪態樣不同及所侵害法益數
    不同之情況下，宜審酌犯罪行為人犯罪之決意及時間之差距
    、空間之緊密與否，所侵害之法益數等綜合判斷，同時更應
    避免產生刑罰過重之不合理現象。被告黃學書在同一時空環
    境下，出言對告訴人黃許滿兒公然侮辱、誹謗，均意在妨害
    名譽，所犯前後時空緊密，並均侵害人格法益，觸犯構成要
    件不同之罪名，應依刑法第５５條想像競合犯規定，從一重
    之誹謗罪論處（起訴書原請求分論併罰，業經原審蒞庭檢察
    官於原審法院審理期日當庭更正，見原審法院卷第７３頁）
    。
三、再者，被告黃學書係被告黃種信之子，被告黃種信則為告訴
    人黃種仁之弟，告訴人黃許滿兒並為告訴人黃種仁之配偶，
    是被告二人與告訴人二人彼此間具有家庭暴力防治法第３條
    第４款所指之家庭成員關係，被告二人所犯之罪，均為精神
    上不法侵害之行為，並屬家庭暴力防治法第２條第２款所稱
    之家庭暴力罪，併此敘明。
肆、本案被告黃種信有犯刑法第３０９條第１項之公然侮辱罪及
    上開家庭暴力罪，原判決對被告黃種信為無罪之判決，尚有
    未合。是本案公訴人上訴指摘原判決此部分不當，其上訴為
    有理由，應由本院將原判決關於被告黃種信無罪部分，予以
    撤銷改判。爰審酌被告黃種信之品行（並無前科）、其犯罪
    動機，及其以上開言語同時侮辱告訴人二人之情節與所生危
    害程度，以及被告黃種信犯後未坦承犯罪亦未與告訴人二人
    成立和解等一切犯罪情狀，量處拘役二十日，並諭知易科罰
    金之折算標準。至於被告黃學書部分，原判決以被告黃學書
    之上開犯罪事證已甚明確而堪認定，乃審酌告黃學書所犯，
    已妨害告訴人黃許滿兒之名譽，並勾起其喪子之痛，對自己
    之伯母口出惡言，目無長上，於偵審中不願坦承犯行或取得
    原諒，仍飾詞以對，未見具體悔過態度，惟素行尚稱良好，
    係因親戚間處理共有土地問題發生嫌隙，始一時衝動失慮犯
    錯等一切犯罪情狀，並依據刑事訴訟法第２９９條第１項前
    段、刑法第３０９條第１項、第３１０條第１項、第５５條
    、第４１條第１項前段、刑法施行法第１條之１、家庭暴力
    防治法第２條第２款等規定，量處被告黃學書拘役四十日，
    並諭知易科罰金之折算標準，其認事用法均無不合，量刑亦
    無過重之不當。被告黃學書仍以前開情詞不服原判決而提起
    上訴，其上訴核無理由，應予駁回。
伍、本案被告二人之犯罪事證已甚明確，其等二人向本院聲請實
    施測謊鑑定，及到案發現場履勘，本院均認並無必要，併此
    敘明。
陸、據上論斷，應依刑事訴訟法第三百六十八條、第三百六十九
    條第一項前段、第三百六十四條、第二百九十九條第一項前
    段、刑法第三百零九條第一項、第五十五條、第四十一條第
    一項前段、刑法施行法第一條之一、家庭暴力防治法第二條
    第二款，判決如主文。
本案經檢察官林惠到庭執行職務。
中    華    民    國   100    年    7     月    20    日
            刑事第三庭    審判長法  官  王  增  瑜
                                法  官  曾  佩  琦
                                法  官  廖  柏  基
上列正本證明與原本無異。
不得上訴。
                                書記官  陳  妙  瑋
中    華    民    國   100    年    7     月    20    日
附錄條文：
刑法第３０９條第１項：
公然侮辱人者，處拘役或３百元以下罰金。
刑法第３１０條第１項：
意圖散布於眾，而指摘或傳述足以毀損他人名譽之事者，為誹謗
罪，處１年以下有期徒刑、拘役或５百元以下罰金。